【裁判字號】    89,上更(一),790
【裁判日期】    890120
【裁判案由】    毒品危害防制條例
【裁判全文】
臺灣高等法院刑事判決                      八十九年度上更（一）字第七九０號
    上  訴  人
    即  被  告  乙○○
    指定辯護人  本院甲○辯護人
右上訴人即被告因毒品危害防制條例案件，不服臺灣台北地方法院八十八年度訴字第
九二五號，中華民國八十九年一月二十日第一審判決（起訴案號：臺灣台北地方法院
檢察署八十八年度偵字第三五八０號）提起上訴，經最高法院發回更審，本院判決如
左：
    主  文
原判決撤銷。
乙○○連續販賣第二級毒品，累犯，處有期徒刑柒年貳月，扣案之安非他命貳小包（
淨重０．三八公克）沒收銷燬之。
    事  實
一、乙○○綽號「阿發」，於民國（下同）八十一年間曾因妨害風化案件，經本院判
    處有期徒刑七月，由最高法院駁回上訴確定，於八十三年三月二十七日執行完畢
    。猶不知悔改，利用其友人綽號「阿輝」之丙○○無門路購得第二級毒品安非他
    命之機會，意圖營利，基於概括犯意，連續先於八十七年十二月二十八日晚上，
    收取丙○○為向其購買安非他命所交付之新台幣（下同）二千元後，即持以至台
    北縣中和市○○路與成功路口向綽號「阿仁」之不詳姓名者購得安非他命約二克
    ，並從中牟利先抽出約半克留供己用，所餘約一克半安非他命則於當晚九時許，
    攜至台北市○○街一三二巷八十二之一號二樓丙○○住處附近，交付販賣予丙○
    ○；繼於八十八年一月二十九日下午六時許，丙○○復以乙○○持用之0000
    000000號呼叫器聯絡乙○○要求購買安非他命，乙○○即前往彼等約定之
    地點台北市○○路與寶興街口向丙○○收取購買安非他命價款五千元，旋持該款
    至台北縣中和市○○路與成功路口，向綽號「阿仁」之不詳姓名者購得安非他命
    約三克半，並從中牟利先抽出約一克供己施用，迄當日晚上七時許，始於上開西
    園路與寶興街口，將所餘約二克半安非他命交付販賣予丙○○。嗣於八十八年一
    月三十日晚上八時三十分許，丙○○在其上開住處為警查獲並扣得其所有之安非
    他命一包，而供出該安非他命係購自綽號「阿發」之乙○○，並配合警察以上開
    呼叫器與乙○○聯絡，佯向被告購買安非他命，約定在乙○○住處樓下附近之寶
    興街與西園路口交易，乙○○不知有異，攜帶安非他命一包前往該路口，惟未及
    與丙○○進行交易，即為在該處守候之警員趨前捕獲，並自其身上扣得其所有之
    安非他命一包，續於當晚十時十分許，至台北市○○街六八巷十九號二樓乙○○
    住處，於其房內另扣得其所有之安非他命一包（上開二包安非他命共淨重０‧三
    八六公克），於其兄吳長熊房內扣得非乙○○所有之安非他命一包及玻璃吸食器
    一個。
二、案經台北市政府警察局中山分局報請臺灣臺北地方法院檢察署檢察官偵查起訴。
    理  由
一、訊據上訴人即被告乙○○矢口否認有何販賣安非他命犯行，辯稱丙○○交款與被
    告係託其代購安非他命，其僅與丙○○合資，由其向阿仁購買安非他命後，再與
    丙○○依出資比例朋分，其並未從中圖利，非販賣安非他命云云。惟：
  （一）查被告於上開時地連續二次販賣安非他命與丙○○，第一次二千元，第二次
        五千元，每次均由丙○○事先以被告持用之0000000000號呼叫器
        與被告聯絡，並依被告指定之時、地先交付價款與被告，被告持以購得安非
        他命後再交付予丙○○之事實，業據證人丙○○於警訊及偵審中供述甚詳（
        見偵查卷第八頁背面、第九頁背面、第三六頁背面、原審卷第六七頁背面、
        本院卷第三九頁正、背面）。丙○○於警訊初訊時，雖陳稱向被告購買安非
        他命，除上開二次外，另之前第一次於八十七年十月十日下午四時許及第二
        次於八十七年十一月二十日晚上十時許，亦在台北市○○路○段與寶興街口
        向被告購買安非他命，共買四次云云，惟其嗣於偵查中已陳明其中有二次被
        告未索價即予其施用（見偵查卷第三六頁背面），於原審亦陳明上開第一次
        係被告請其施用安非他命（見原審卷第六七頁正面），於本院並陳稱警訊所
        供四次中，第一、二次均係被告無償供其施用等語（見本院卷第六九頁），
        而被告於警訊中亦坦承販賣安非他命與「阿輝」僅二次，均利用其所有之上
        開呼叫器聯絡，再以電話約定時地，其中一次於八十八年一月二十九日晚上
        六時許，在西園路二段及寶興街口等語（見偵查卷第六頁背面），核與丙○
        ○之指訴相符，嗣被告於偵、審中雖否認販賣安非他命，辯稱係與丙○○合
        資購買安非他命，惟其所指二次向丙○○收款並交付安非他命之時、地，即
    八十七年十二月二十八日取得安非他命後持至丙○○住處交付及八十八年一
        月二十九日在西園路與寶興街交付等，核與丙○○所供相符（見偵查卷第四
        七頁背面、第六七頁正、背面、本院前審卷第二一頁正面、第二九頁正、背
        面），是本案被告與丙○○交易安非他命應係二次，其時、地應如丙○○所
        指詳如犯罪事實欄所示。至被告於警局初訊時所指其曾於八十八年一月二十
        五日，在台北市○○○路○段三七二巷，販賣安非他命一包與丙○○，價格
        三千元云云（見偵查卷第五頁背面），其所供此次販賣安非他命之時地，核
        與其上開所供之時地及丙○○指訴向其購買安非他命之時、地均不相符，應
        係記憶有誤所致，自不足採。
  （二）次查八十八年一月三十日晚上八時三十分許，丙○○在其上開住處為警查獲
        並扣得其所有之安非他命一包，因而供出該安非他命係購自綽號「阿發」之
        乙○○等情，有丙○○之警訊筆錄可憑（見偵查卷第八頁背面），證人即查
        獲丙○○之警員洪瑞鴻亦於原審到庭結證稱八十八年一月三十日，由丙○○
        之供述，知其係向一綽號阿發之人購買安非他命，即由丙○○先以呼叫器聯
    絡「阿發」即被告，並帶同警方前往被告住處樓下守候，俟被告下樓時，即
        趨前逮捕，當時被告身上確攜帶安非他命一包，繼至樓上被告住處，另扣得
        被告所有之安非他命一包，被告亦坦承販賣安非他命與丙○○等語（見原審
        卷第一０三頁正面），並有臨檢紀錄表一紙可按（見偵查卷第四頁），即被
        告於偵查中亦自承其綽號「阿發」，八十八年一月三十日晚上，丙○○確曾
        以呼叫器與其聯絡，向其詢問昨日之安非他命仍有剩餘否，並約定於寶興街
        與西園路口見面等語（見偵查卷第二四頁背面），於原審中並進一步陳明當
        天丙○○係以0000000000號呼叫器與其聯絡，囑被告於上開路口
        相候，其依約前往時，僅見丙○○於該處等候，未查覺警方亦在場，致為警
        查獲，嗣被告並帶同警員至其住處扣得安非他命等情（見原審卷第一０三頁
        背面），而為警查扣之安非他命被告於警訊中已自承係其購買為供販賣圖利
        及供己施用（見偵查卷第五頁背面），嗣並進一步供承遭警查獲之安非他命
        ，係其於八十八年一月二十九日以六千元購得，分裝一包賣予「阿輝」後所
        剩等語（見偵查卷第六頁正、原審卷第六頁），核與丙○○所供及警員洪瑞
        鴻之證言相符，且有扣得之安非他命二包為憑，而該安非他命經法務部鑑定
        結果，確係甲基安非他命，淨重０‧三八公克，亦有該局第0000000
        0號檢驗通知書一紙可按（見原審卷第七八頁面），則被告前苟未曾販賣安
        非他命與丙○○，何致於接獲丙○○佯稱購買安非他命之電話後，即攜帶安
        非他命前往約定地點？是丙○○所為向被告購買安非他命之供述，應堪採信
        。被告所為與丙○○合資購買安非他命云云，純屬卸責，委無足取。
  （三）再查被告於原審陳稱二千元那次其未出資，購得安非他命後，其留下半克，
        其餘一克半交付丙○○；五千元購得安非他命三克半，其中二克半交予丙○
        ○等語（見原審卷第六八頁背面），是被告顯已自承第一次丙○○交付二千
        元，其並未出資，卻自購得之安非他命中先抽出半克，再將剩餘部分交付與
        丙○○之情，則被告確從中牟利甚明。至第二次丙○○交付五千元，被告持
        以購得三克半安非他命，卻僅交付二克半與丙○○，足見被告亦從中抽取一
        克牟利，被告雖辯稱此次其確有出資云云，惟其或稱其出資二千元，丙○○
  出資三千元（見原審卷第六八頁背面）；或稱丙○○出資五千元，其出資一
        千元云云（見偵查卷第二四頁背面），先後所言出資比例顯然不同，已不足
        採，且其既曰丙○○出資五千元，應即意謂丙○○出資之五千元中，並不包
        含被告支出之金額在內，而被告自承五千元購得約三克半安非他命，然其未
        全數卻僅交付其中約二克半與丙○○，其顯已從中抽取約一克安非他命圖利
        無疑。再參以被告於本院自承友人介紹丙○○與其相識用意乃在由其介紹購
        買安非他命之管道與丙○○等情（見本院卷第五頁），丙○○亦陳稱其經由
        朋友介紹認識被告後，與被告間僅於購買安非他命時方有所接觸，並無其他
        交往等語（見本院卷第四一頁正面），足徵丙○○與被告本素不相識，純為
        購買安非他命而經由友人介紹認識，其後丙○○與被告間之往來亦僅限於安
        非他命之交易，彼此間無任何情誼，被告苟非意圖營利，豈有無端甘冒刑事
        訴追之風險，為與其無任何特殊情誼之丙○○購買安非他命之理？由此益徵
        被告上開抽取部分安非他命留供己用而牟利之供述，確堪憑信，被告嗣又翻
        異，否認其為丙○○向阿仁購買安非他命時有從中牟利之情事，辯稱其係與
        丙○○合資購買安非他命，二人依出資比例朋分云云，顯係卸責之詞，委無
        足取。
  （四）被告於警訊中，雖陳稱其持以交付丙○○之安非他命係購自綽號「阿文」之
        不詳姓名者云云，惟其於偵、審中復數度陳明其安非他命係在中和市○○路
        與成功路口購自綽號「阿仁」之人，並非警訊中所稱之阿文等語（見偵查卷
        第四七頁背面、原審卷第六八頁正面、），是被告販售與丙○○之安非他命
        ，應係在中和市向阿仁購得，亦堪認定。
  （五）被告雖以警訊時遭刑求或警察未依被告所述，徒憑己意任意製作其警訊筆錄
        云云置辯，惟證人即警員洪瑞鴻於原審到庭堅決否認有刑求情事，證稱其為
        被告製作筆錄，係採一問一答之方式，於被告自由意志下所為等語（見原審
        卷第一０三頁正面），而被告入所時並無任何傷勢，亦有台灣台北看守所新
        收（借提還押）受刑人、被告、留置人內外傷記錄表可稽（見原審卷第五二
        頁），且經原審查詢，台灣台北看守所亦明確函覆：「有關本所受勒戒人乙
        ○○勒戒期間為八十八年一月三十一日至八十八年二月二十三日止據該舍房
        戒護人員稱該員未曾表示遭受不當待遇。」（見原審卷第五一頁），被告空
        言主張遭警刑求，殊無足取。另證人丁○○雖於本院到庭證稱丙○○曾二次
        出資由被告購買安非他命供彼等施用云云（見本院卷第五七頁），惟被告與
        丙○○均陳明丁○○所言係本案被告二次販賣安非他命與丙○○以外之行為
        ，與本案無關等語（見本院卷第五八、六九頁），自亦無從據以為有利於被
        告之認定。
    綜上被告犯行堪以認定。
二、核被告所為，八十七年十二月二十八日及八十八年一月二十九日部分，係犯毒品
    危害防制條例第四條第二項之販賣第二級毒品安非他命罪；八十八年一月三十日
    ，丙○○配合警方辦案，以電話佯向被告表示欲購買安非他命，被告依約攜安非
    他命前往約定地點，擬販賣安非他命與被告，惟未及交易，即為在場等候之警員
    查獲，且被告雖欲販賣，惟此次丙○○實無購買之意，是彼等買賣安非他命並未
    達成真正之意思合致，僅屬未遂，是被告此部分所為，係犯毒品危害防制條例第
    四條第五項之販賣第二級毒品未遂罪。其持有第二級毒品安非他命之低度行為，
    為販賣及販賣未遂之高度行為所吸收，不另論罪。被告先後二次販賣及一次販賣
未遂之行為，時間緊接，犯罪構成要件相同，顯係基於概括犯意所為，應依連續
    犯之規定論以一販賣既遂罪。被告販賣安非他命未遂部分之犯行雖未據起訴，惟
    與其餘已起訴部分既有連續犯之裁判上一罪關係，本院自應併予審理。被告於八
    十一年間曾因妨害風化罪，經本院判處有期徒刑七月，由最高法院駁回上訴確定
    ，於八十三年三月二十七日執行完畢，有台灣高等法院檢察署刑事案件紀錄簡覆
    表可證，於五年內再犯本件有期徒刑以上之罪，係屬累犯，除法定刑為無期徒刑
    不得加重外，應就法定刑為有期徒刑部分加重其刑。
三、原審予以論罪科刑，固非無見，惟被告自承其收取丙○○所交付購買安非他命價
    款二千元，持以向阿仁購得安非他命約二克，留用約半克，交付丙○○約一克半
    （見原審卷第一０三頁），原審誤為購買一克半，留用半克，交付丙○○一克，
    尚有未合；又被告以丙○○交付之價款購得安非他命後，為牟利而先從中抽出之
    安非他命，係被告販賣安非他命圖利所得，原判決未諭知沒收，復未敘明不沒收
    之理由，亦欠週詳。被告上訴空言否認犯罪，猶執陳詞指摘原判決，固無可採，
    然原判決既有可議，自應由本院予以撤銷改判。爰審酌被告利用同為施用毒品之
    人無法取得毒品之機會販賣毒品，以取得不法利益，其助長毒品危害之氾濫，造
    成他人身體、社會受毒品之危害重大，且犯後飾詞圖卸，毫不知悔悟等一切情狀
    ，量處如主文所示之刑。扣案之安非他命淨重０‧三八公克，係查獲之第二級毒
    品，且據被告於警訊中陳明供販賣之用，詳如前述，應依毒品危害防制條例第十
    八條第一項前段之規定沒收銷燬之。至被告以丙○○交付之款項購得安非他命後
    從中抽出牟利之部分，業經其施用而已滅失，亦據被告於本院陳明（見本院卷第
    七四頁），自毋庸宣告沒收，併此敘明。又警方查獲本案當日，在被告上開住處
    其兄吳長熊房內扣得之安非他命一包及玻璃吸食器一個，被告否認為其所有，而
    本院亦查無任何證據足供證明該安非他命、吸食器係被告所有或與被告本案犯行
    有何關聯，自毋庸於本案宣告沒收，併此敘明。
據上論斷，應依刑事訴訟法第三百六十九條第一項前段、第三百六十四條、第二百九
十九條第一項前段，毒品危害防制條例第四條第二項、第十八條第一項前段，刑法第
十一條前段、第五十六條、四十七條，判決如主文。
本案經檢察官蔡薰慧到庭執行職務。
中      華      民      國    八十九    年  九      月    二十二    日
                              臺灣高等法院刑事第十六庭
                                  審判長法  官  許  增  男
                                        法  官  黃  鴻  昌
                                        法  官  蔡  彩  貞
右正本證明與原本無異。
如不服本判決應於收受送達後十日內向本院提出上訴書狀，其未敘述上訴之理由者並
得於提起上訴後十日內向本院補提理由書（均須按他造當事人之人數附繕本）。
                                        書記官  張  淑  芬
中      華      民      國    八十九    年      九      月    二十六    日
附錄：本判決論罪科刑法條
毒品危害防制條例第四條第二項
製造、運輸、販賣第二級毒品者，處無期徒刑或七年以上有期徒刑，得併科新臺幣七
百萬元以下罰金。
臺灣高等法院刑事裁定                          八十九年度上更(一)字第七九０號
    上  訴  人
    即  被  告  乙○○  男  三十九歲（民國○○年○月○○○日生）
                        住台北市○○區○○街六十八巷十九號二樓
                        居台北縣中和市○○路七巷十六弄三十一號四樓（在押）
                      身分證統一編號：Ａ一二一六七七九號
    指定辯護人  本院甲○辯護人郭忠生
右列被告因毒品危害防制條例案件，本院裁定如左：
      主    文
乙○○羈押期間，自民國八十九年十一月三日起，延長貳月。
      理    由
一、上訴人即被告乙○○前經本院認為犯販賣第二級毒品罪嫌疑重大，有刑事訴訟法
    第一百零一條第一項第一、三款情形，非予羈押，顯難進行審判，於民國八十九
    年八月三日執行羈押。
二、茲本院以前項原因依然存存，認有繼續羈押之必要，應自民國八十九年十一月三
    日起延長羈押貳月，爰依刑事訴訟法第一百零八條第一項、第五項，裁定如主文
    。
中    華    民    國    八十九    年       十       月      二十六      日
                            臺灣高等法院刑事第十六庭
                                審判長法  官  許  增  男
                                      法  官  黃  鴻  昌
                                      法  官  蔡  彩  貞
右正本證明與原本無異。
如不服本裁定應於收受送達後五日內向本院提出抗告書狀。
                                      書記官  張  淑  芬
中    華  民    國    八十九    年      十        月      二十七      日


司法院資訊處製作；財團法人民間司法改革基金會備份。
